臺灣高等法院刑事判決
110年度上訴字第1543號
上  訴  人  
即  被  告  胡○銘


上列上訴人即被告因傷害案件，不服臺灣桃園地方法院109年度
訴字第377號，中華民國109年12月28日第一審判決（起訴案號：
臺灣桃園地方檢察署108年度偵字第31723號），提起上訴，本院
判決如下：
    主  文
原判決關於胡○銘部分撤銷。
胡○銘共同犯傷害罪，處拘役拾日，如易科罰金，以新臺幣壹仟
元折算壹日。
胡○銘被訴共同傷害何○琴部分，無罪。
    事  實
一、緣林○豪之子於胡○銘及其兄胡○泰位於桃園市○○區○○路0000
    巷0弄0號住所門口地板塗鴉，胡○銘先令林○豪之子以其行動
    電話撥打林○豪之行動電話後，在電話中要求林○豪到場處理
    。嗣林○豪及其妻何○琴於民國108年9月29日中午12時20分許
    抵達上址，雙方發生口角爭執，胡○泰朝林○豪丟擲木質板凳
    然未擊中，林○豪亦回擊，胡○銘見狀，即與胡○泰共同基於
    傷害之犯意聯絡，徒手毆打林○豪，3人進而互相拉扯、毆打
    ，造成林○豪受有右手部小指挫傷瘀傷擦傷、左小腿挫擦傷
    等傷害，胡○銘亦因此受有左手第2、3、4、5指挫傷、右肘
    挫傷及右上臂挫擦傷之傷害，而胡○泰則受有頭部挫傷併頭
    皮瘀傷血腫、左胸壁挫傷併左側2根肋骨骨折之傷害（胡○泰
    所犯傷害林○豪及何○琴犯行業經原審法院判處應執行拘役20
    日確定；林○豪所犯傷害胡○泰及胡○銘犯行業經原審法院判
    處應執行拘役30日確定)。　
二、案經林○豪訴由桃園市政府警察局桃園分局報告臺灣桃園地
    方檢察署檢察官偵查起訴。
    理  由
甲、有罪部分（被訴共同傷害林○豪部分）
一、證據能力
㈠上訴人即被告胡○銘雖主張證人胡○薰係傳聞證人，且未滿16歲
  未經具結，而爭執證人胡○薰於原審審理時之證述云云（見本
  院卷第104頁），然按證人係以其親身經歷之實際經驗為證據
  方法，倘證人以聽聞自被告以外之他人在審判外之陳述，到庭
  轉述而為證言者，因非其親身之經歷，即屬「傳聞供述」，而
  與以實際經驗為基礎之證述有別，然而除前揭「傳聞供述」外
  ，其餘以實際經驗為基礎部分之陳述，則非屬傳聞證據（最高
  法院102年度台上字第3366號判決可參）。又按被告以外之人
  於審判中向法官所為之陳述，自得為證據。證人應命具結，未
  滿16歲者，不得令其具結。證人具結前，應告以具結之義務及
  偽證之處罰。對於不令具結之證人，應告以當據實陳述，不得
  匿、飾、增、減。刑事訴訟法第159條之1第1項、第186條第1
  項第1款、第187條第1項、第2項分別定有明文。查證人胡○薰
  於原審作證時，未滿16歲，依前揭規定，自不得命其具結，原
  審已當庭諭知證人胡○薰依法不得令其具結，其毋庸具結，惟
  仍應據實陳述，不得匿、飾、增、減（見原審訴字卷第169至1
  70頁），顯已踐行前開刑事訴訟法第187條第2項規定，是證人
  胡○薰於原審審理時未經具結向法官所陳其親眼見聞之證述，
  屬審判中法官當庭依法調查之證據，非傳聞證據，有證據能力
  。
㈡另本判決所援引之非供述證據，無證據證明係公務員違背法定
  程序所取得，亦無顯有不可信之情況或不得作為證據之情形，
  依刑事訴訟法第158條之4反面解釋，均具證據能力。　
二、認定事實所憑之證據及理由
    訊據被告否認有傷害林○豪之犯行，辯稱略以：林○豪突然打
    胡○泰，用板凳敲胡○泰的頭兩下，胡○泰就趴在我家鐵門旁
    邊的地上爬不起來，我為了保護胡○泰，趴在我家鐵門上，
    雙手撐在藍色鐵門上，胡○泰在我撐著的地方底下，讓林○豪
    不要再打胡○泰，林○豪在我的後面，用板凳打我和我大哥，
    我有跟胡○泰說不要還手，叫他賠死，林○豪把我的手擊到爛
    ，楊○熾在旁邊看，問我大哥要不要再打，胡○泰就說要，但
    他已經爬不起來，他的意思是要我還手，我就詢問楊○熾「
    要不要幫忙，不要就走開」，我已經被打成重傷了，還是站
    在鐵門邊，林○豪跟他老婆把他小孩拉走就離開了；胡○泰躺
    在地上爬不起來，我的手貼在鐵捲門上約兩米高的位置去擋
    林○豪對胡○泰的攻擊，我的背部脊椎骨也有受傷，林○豪用
    木頭小板凳攻擊我的手臂和手指，我的脊椎被打了十幾下，
    躺在床上半個月；我根本就沒有打林○豪，也沒有還手；證
    人何○琴所述不可採信、證人胡○薰年幼，所述部分不實等語
    。經查：
㈠告訴人林○豪之子於被告及其兄胡○泰之住所前地板塗鴉，被告
  即令林○豪之子以被告之行動電話撥打告訴人林○豪行動電話要
  求其到場處理，嗣告訴人林○豪及其妻何○琴於108年9月29日中
  午12時20分許抵達，告訴人林○豪先打其子一巴掌等事實，為
  被告所不爭執（見偵卷第22頁），並有證人即告訴人林○豪、
  何○琴下列證述可稽，此部分事實，首堪認定。
㈡證人林○豪於原審審理時證稱略以：案發當天是胡○泰或胡○銘其
  中一個人打電話給伊，跟伊說伊兒子在他們家門口塗鴉，問伊
  要如何賠償？如何處理？伊回答說小孩做錯事，大人來負責，
  該當賠償就賠償，該如何處理就處理，對方就罵伊一句「幹你
  娘雞掰，你是要怎麼處理，你是要怎麼賠（臺語）」，伊就跟
  他說「不要這樣，有事好好講，遇到事情就是要處理（臺語）
  」，對方說「不要再讓我說第二遍（臺語）」，伊到案發現場
  後，因為很氣，心裡想小孩怎麼這樣，先打小孩一巴掌，問我
  的小孩「你怎麼這樣子」，然後胡○泰、胡○銘兩兄弟就吵起來
  了，胡○泰拿他家門口的1張板凳要打伊，伊閃開然後把他推過
  去，胡○銘就從後面過來要打伊，他們兩兄弟都有喝酒，就是
  從旁邊衝過來要打伊，拳打腳踢要打伊，胡○泰、胡○銘確實有
  打到伊，伊身上的傷也是直接造成的，胡○泰、胡○銘徒手打伊
  ，當時推成一團，彼此都有出手，因為他們有喝酒比較沒有力
  氣，我把胡○泰壓制在下面，胡○泰跟胡○銘應該是沒有出手毆
  打我太太何○琴，應該是何○琴去勸架的時候，她是先去拉胡○
  泰再拉胡○銘，但是當時胡○泰跟胡○銘應該沒有打她，何○琴為
  什麼會受傷，是在勸架的當中不小心被揮到還是怎樣，這伊也
  不清楚，伊沒有看到（見原審訴字卷第156至161頁）；於原審
  供稱：伊坦承有毆打胡○泰、被告，但我們是互毆；他們二人
  打伊一個等語（見原審訴字卷第184、186頁)。
㈢證人何○琴於原審審理時證稱略以：案發當天伊先生即林○豪接
  到一通電話，對方打電話說：你的小孩在我家塗鴉，在我家裡
  畫成這樣，你是要怎麼賠償？對方在電話中罵三字經，林○豪
  說有什麼話可以好好講，不能罵幹你娘這些三字經髒話，對方
  說不要再讓我講第二次，林○豪因為媽媽剛過世所以很生氣對
  方罵這些話，伊不放心就陪林○豪到對方胡○泰、胡○銘家門口
  ，林○豪就去質問對方為何罵伊，並且先打自己的兒子一巴掌
  ，伊當下護著小孩，胡○泰、胡○銘兄弟就衝出來，胡○泰在前
  面，伊說「大哥，有什麼話好好講，不要這樣」，胡○泰就拿
  地上四方形的木頭板凳，要打林○豪，準備要砸板凳，伊有扯
  住胡○泰，後來胡○泰有丟板凳，林○豪有閃過去，沒有丟到，
  後來胡○泰就掙脫伊，跟胡○銘一起要去打林○豪，之後3人就打
  成一團，當時已經沒有拿板凳了，是用手打，伊當時站在中間
  拉著胡氏兄弟，後來就連伊都跌倒，伊被壓在最下面，當時很
  多鄰居都在旁邊看；伊是腳被壓在裡面，不是全身被壓在裡面
  ，伊是斜斜的，腳被壓在裡面，當他們放鬆伊腳就可以拿出來
  ；胡○泰先拿板凳要攻擊林○豪，林○豪閃開以後，有撿起另一
  張板凳朝胡○泰丟，丟過去以後沒有聽到喊叫聲，就是他丟過
  去，他們兩兄弟就一起全部打起來，伊沒有注意到有沒有丟到
  人，胡○銘比較高，就衝出來；伊雙臉頰挫傷是在伊要制止胡
  氏兄弟，他們為了要擺脫伊的手甩手才弄到伊的臉，至於是何
  人的手弄到伊的臉，伊現在記不起來，其他的傷應該都是勸架
  拉扯的時候所受的傷，我認為他們不是故意要打伊的，肯定是
  拉扯的時候受的傷，胡氏兄弟沒有拉伊，是伊拉住他們要勸架
  等語（見原審訴字卷第162至168頁）。
㈣證人胡○薰即同案被告胡○泰之女於原審審理時證稱：林○豪跟胡
  ○泰、胡○銘一起打，他們三個人都捲在一起，板凳已經丟在旁
  邊，他們都是用手打；他們三個人打來打去；伊不知道何○琴
  的腳後來為什麼會被壓到；伊把胡○泰的腳抬起來，再把何○琴
  的腳拿出來等語（見原審訴字卷第170、171、173頁）。
㈤證人楊○熾即被告住處附近鄰居於本院審理時證稱：伊有看到胡
  ○泰被壓在地上，我有問他「要不要再打」，伊沒有看到人家
  打人，就壓著；沒有看到誰打誰，就看到胡○泰被一個不認識
  的男的壓著；伊蹲下去問胡○泰還要不要再打，他說要打，伊
  就開始罵一罵，伊女兒把伊拉回家，前面的事伊沒看到等語（
  見本院卷第153至156頁)。
㈥互核證人林○豪與何○琴前開證述，就上開時、地，林○豪與被告
  、同案被告胡○泰發生口角衝突後，胡○泰先朝林○豪丟擲木質
  板凳，林○豪閃避後回擊，被告與胡○泰繼而動手毆打林文泰，
  3人互相拉扯、毆打，何○琴見狀在旁勸架等主要構成事實，始
  終一致，並與證人胡○薰、楊○熾前開證述大致相符。至證人何
  ○琴雖係告訴人林○豪之配偶，惟其於原審審理時已具結作證（
  見原審訴字卷第189頁），實無刻意捏造前開情節以誣陷被告
  涉犯傷害罪（法定刑為5年以下有期徒刑、拘役或新臺幣50萬
  元以下罰金）而使己身涉有偽證（法定刑為7年以下有期徒刑
  之罪）較重刑責風險之必要，況證人何○琴亦證稱林○豪有動手
  拉扯、毆打被告及胡○泰等語（見原審訴字卷第163頁），堪認
  證人何○琴所為證詞，應屬信實，被告徒以證人何○琴係林○豪
  之配偶，所述偏頗林○豪，不可採信云云（見本院卷第106頁）
  ，難認有據。再者，本件案發後，證人林○豪前往敏盛綜合醫
  院急診，經醫師檢視結果，其確實受有右手部小指挫傷瘀傷擦
  傷、左小腿挫擦傷之傷害等情，有該院出具之診斷證明書1紙
  在卷可佐（見偵卷第63頁），核與證人林○豪指訴遭被告、同
  案被告胡○泰毆打之情相符，足認證人林○豪上開指訴非虛。綜
  合證人林○豪、何○琴、胡○薰、楊○熾所為證述，案發當日雙方
  爭執後，同案被告胡○泰朝證人林○豪丟擲木質板凳未擊中，證
  人林○豪加以反擊，被告見狀即與胡○泰共同徒手毆打林○豪，3
  人進而互毆，證人林○豪因此受有右手部小指挫傷瘀傷擦傷、
  左小腿挫擦傷之傷害等事實，應堪認定，被告確有於上揭時、
  地與同案被告胡○泰共同傷害證人林○豪之犯意聯絡及行為分擔
  。
㈦被告另以證人胡○薰年幼，記憶力不佳，所述部分不實云云（見
  本院卷第106頁）。然按證人之陳述有部分前後不符，或相互
  間有所歧異時，究竟何者為可採，法院仍得本其自由心證予以
  斟酌，非謂一有不符或矛盾，即應認其全部均為不可採信；證
  人之證言，有時有渲染之可能，然其基本事實之陳述，若果與
  真實性無礙時，則仍非不得予以採信（最高法院74年台上字第
  1599號判例意旨參照）。證人胡○薰於原審審理時所證：林○豪
  跟胡○泰、胡○銘一起打，他們三個人都捲在一起，板凳已經丟
  在旁邊，他們都是用手打；他們三個人打來打去；伊不知道何
  ○琴的腳後來為什麼會被壓到；伊把胡○泰的腳抬起來，再把何
  ○琴的腳拿出來等語（見原審訴字卷第170、171、173頁），核
  與證人林○豪證稱：當時推成一團，彼此都有出手等語（見原
  審訴字卷第157至158頁），證人何○琴證稱：胡○泰就掙脫伊，
  跟胡○銘一起要去打林○豪，之後3人就打成一團，當時已經沒
  有拿板凳了，是用手打，伊當時站在中間拉著胡氏兄弟，後來
  就連伊都跌倒，伊被壓在最下面，伊是腳被壓在裡面，不是全
  身被壓在裡面等語（見原審訴字卷第164至165頁）相符，且同
  案被告胡○泰於原審亦供稱：我壓到何○琴的腳（見原審卷第60
  頁）等情，足見證人胡○薰前揭證述內容信然有據，堪可採信
  。被告主張證人胡○薰年幼，所述不實云云，難認可採。至證
  人胡○薰於原審審理時證稱：都是林○豪一直在打胡○泰跟胡○銘
  ，胡○銘跟胡○銘都沒有回手，因為林○豪要打胡○泰，胡○泰跟
  胡○銘在制止林○豪打他們兩個，就是把林○豪的手移開等語（
  見原審訴字卷第170至171、173頁），係證稱同案被告胡○泰、
  被告並無出手與林○豪互毆之動作等情，資為有利於被告之證
  述，然此與其於原審審理時所為證述：「林○豪跟胡○泰、胡○
  銘一起打，他們三人都捲在一起」、「他們三個人打來打去」
  及「就是扯來扯去」等語（見原審訴字卷第170、171頁）不同
  ，亦與證人林○豪、何○琴一致證稱胡○泰、胡○銘有出手毆打林
  ○豪之情節不符。再證人胡○薰就案發當時何○琴站在林○豪、胡
  ○泰、胡○銘等人中間勸架的情形，亦稱沒有看到等語（見原審
  訴字卷第171、174 頁），然其於原審審理時業已證稱：「伊
  不知道為何何○琴的腳後來為什麼會被壓到」及「伊就只有把
  胡○泰的腳抬起來，再把何○琴的腳拿出來」等語（見原審訴字
  卷第171頁），另參諸其證稱：「（問：在吵架的時候，阿公
  有無把妳帶進家裡？）答：沒有」、「（問：妳是否確定妳從
  頭至尾都在門口看到？）答：對」等語（見原審訴字卷第172
  、174 頁），足認證人胡○薰確有在場目睹胡○泰、胡○銘與林○
  豪、何○琴等人衝突之全部過程，卻選擇性地否認胡○泰、胡○
  銘有出手與林○豪互毆，及未看到何○琴在中勸架之經過，顯與
  常情有違，是證人胡○薰此部分證言恐係為迴護其父胡○泰、被
  告所為之證述，尚無可採，不足為被告有利之認定，附此敘明
  。
㈧被告雖於原審及本院辯稱林○豪突然用板凳敲胡○泰，胡○泰就趴
  在鐵門旁邊地上，其為保護胡○泰，雙手撐在藍色鐵門上保護
  底下之胡○泰，林○豪用板凳攻擊其手及背部，打背部打了十幾
  下，伊已經被打成重傷，還是站在鐵門邊，林○豪跟他老婆把
  他小孩拉走就離開了，其與胡○泰均沒有打林○豪云云，同案被
  告胡○泰亦於原審陳稱胡○銘過來擋，林○豪拿板凳再敲胡○銘的
  背後和手指頭等語（見原審訴字卷第60頁），被告並提出其背
  部受傷及右食指受傷流血受傷照片（見偵卷第113頁上下方照
  片)及108年10月15日診斷證明書記載「胸背、腰背挫傷瘀青、
  右食指甲床瘀青、右腕扭傷」（見偵卷第135頁)為證，然查：
⒈被告雖指告訴人林○豪當日持板凳敲擊其背部十多下致背部脊椎
  受傷、右手指受傷等節，然被告於108年9月29日警詢中僅稱其
  受傷部位為「左手第2、3、4、5指挫傷和右肘挫傷和右上臂挫
  擦傷」、「他用我家木頭小板凳攻擊我的手臂和手指」等語（
  見偵卷第22頁)，全然未提及其背部有遭以板凳擊打多下、右
  手指亦受傷之情，而卷附敏盛綜合醫院開立之被告108年9月29
  日診斷證明書（見偵卷第67頁)亦僅記載「左手第2、3、4、5
  指挫傷、右上臂挫擦傷和右肘挫傷」，又被告於偵查中所提右
  食指受傷照片（見偵卷第113頁下方照片，右食指指甲中段流
  血、右手未沾染任何藍漆）亦與被告於上訴狀所附右手照片（
  見本院卷第75頁）所示沾染藍漆、未受傷之情狀顯然不同，衡
  情被告若真係於108年9月29日案發當日即遭以板凳擊打背部多
  下、右手食指亦有流血受傷，為何於當日就醫驗傷，此等部位
  均無受傷之記錄，且其於警詢中亦全然未提及告訴人林○豪有
  以板凳擊打背部十多下之行為，卻於事隔多日後之108年10月1
  5日始至該院急診，是上開108年10月15日診斷證明書所載「1.
  胸背、腰背挫傷瘀青；2.右食指指甲床瘀青」之傷勢，是否與
  本案有關，顯非無疑。證人胡○薰雖於原審審理時證稱：胡○銘
  背上瘀青的傷勢照片是案發當天胡○銘為阻擋林○豪毆打胡○泰
  時遭林○豪徒手毆打所造成，胡○銘在家裡脫衣服的時候，伊有
  看到該傷勢，胡○銘有叫伊把瘀青揉開等語（見原審訴字卷第1
  72至173 、175頁），然其並未證稱告訴人林○豪有「持板凳」
  毆打被告之情事，反稱被告背部瘀傷係告訴人林○豪「徒手」
  毆打所致，益證被告上開辯稱遭告訴人林○豪「持板凳」從後
  方毆打背部之情節，難以憑信。　　
⒉又被告所辯胡○泰突遭告訴人林○豪以板凳攻擊而倒地，其乃雙
  手撐在鐵門上保護身下之胡○泰，其未攻擊林○豪，其遭林○豪
  以板凳攻擊手及背部，其還是站在鐵門邊，林○豪便離開云云
  ，此非僅與被告偵訊中所述：「林○豪先打我大哥胡○泰，胡○
  泰倒下，我為了保護我大哥，我就把林○豪推壓在鐵門上」（
  見偵卷第108頁）歧異，亦與同案被告胡○泰於原審所述：我壓
  到何○琴的腳（見原審訴字卷第60頁）、證人胡○薰所稱：我把
  胡○泰的腳抬起來，再把何○琴的腳拿出來（見原審訴字卷第17
  1頁)、證人楊○熾證稱：伊有看到胡○泰被壓在地上，胡○泰被
  一個不認識的男的壓著；伊蹲下去問胡○泰還要不要再打，他
  說要打（見本院卷第153至156頁)、證人何○琴於原審審理時所
  證稱未看見胡○銘所述其趴在鐵門上遭林○豪持板凳從後方朝其
  手部關節及脊椎毆打等情（見原審訴字卷第168頁）顯然不符
  。是被告所辯其自始至終僅站立雙手撐在鐵門上以身體保護身
  下倒地之胡○泰云云，與客觀事證不符，並非可採。
⒊被告雖提出疑似板凳照片1張（見偵卷第137頁）、左手手指指
  背沾染藍漆之照片（見本院卷第69、73頁）、住處門口鐵門照
  片（見本院卷第71頁）、右手指背沾染藍漆之照片（見本院卷
  第75頁)、右上臂下方受傷照片（見本院卷第87頁）、住處擺
  放之高爾夫球棍照片（見本院卷第77、79、81頁)、鐵器雜物
  照片（見本院卷第83、85、89頁)，然此均不足以證明被告當
  日並未與同案被告胡○泰共同出手毆打告訴人林○豪成傷，不足
  引為有利被告之認定。　
㈨按正當防衛必須對於現在不法之侵害，始足當之，侵害業已過
  去，或無從分別何方為不法侵害之互毆行為，均不得主張防衛
  權，而互毆係屬多數動作構成單純一罪，而互為攻擊之傷害行
  為，縱令一方先行出手，還擊之一方，在客觀上苟非單純對於
  現在不法之侵害為必要排除之反擊行為，因其本即有傷害之犯
  意存在，自無主張防衛權之餘地（最高法院96年度台上字第35
  26號判決意旨參照）。查案發當日同案被告胡○泰朝告訴人林○
  豪丟擲木質板凳未擊中，告訴人林○豪亦回擊，被告見狀，即
  與同案被告胡○泰共同徒手毆打告訴人林○豪，3人發生互毆，
  業經認定如上，而同案被告胡○泰因此受有頭部挫傷併頭皮瘀
  傷血腫、左胸壁挫傷併左側2根肋骨骨折之傷害，被告受有左
  手第2、3、4、5指挫傷、右肘挫傷及右上臂挫擦傷之傷害，亦
  有其2人提出108年9月29日診斷證明書（見偵卷第65、67頁）
  附卷可稽，然衡諸案發當日雙方已因住處門前塗鴉一事發生不
  快，證人何○琴證稱雙方互毆時伊有勸架仍被甩開等語（見原
  審訴字卷第162至164頁），證人楊○熾亦證稱伊蹲下去問胡○泰
  還要不要再打，他說要打等語（見本院卷第153至156頁)，足
  見當日被告、胡○泰與告訴人林○豪間，係一來一往之相互攻擊
  ，屬互毆行為，被告及同案被告胡○泰並非單純僅對於現在不
  法之侵害為必要排除之反擊行為，而係本於其兄弟2人與告訴
  人林○豪之衝突，基於共同傷害告訴人林○豪之意思所為，並非
  本於防衛之意思所為，當無從主張防衛權之行使，附此敘明。
  　
㈩從而，本案事證明確，被告共同傷害犯行，洵堪認定，應依法
  論科。
三、法律適用
㈠核被告所為，係犯刑法第277條第1項之傷害罪。被告與同案被
  告胡○泰間，就傷害告訴人林○豪之行為，有犯意聯絡及行為分
  擔，應論以共同正犯。
㈡被告前因公共危險案件，分別經臺灣新竹地方法院（下稱新竹
  地院）以105年度竹交簡字第824號判決、原審法院以105年度
  桃交簡字第582號判決分別判處有期徒刑3月確定，嗣經新竹地
  院以106年度聲字第455號裁定合併應執行有期徒刑5月確定，
  於106年7月27日易科罰金執行完畢，有本院被告前案紀錄表（
  見本院卷第38至39頁）在卷可稽，其於5年內故意再犯本件有
  期徒刑以上之罪，為累犯，參照司法院大法官釋字第775號解
  釋意旨，被告前開構成累犯之罪均為不能安全駕駛動力交通工
  具罪，本案所犯為傷害罪，前後各罪罪質不同，且本案傷害行
  為係屬一時衝突所為，難認其具有特別惡性及對刑罰反應力薄
  弱之情形，無依刑法第47條第1項加重法定最低本刑之必要。
四、撤銷改判之理由
㈠原審審理後，認被告犯共同傷害罪（與胡○泰共同傷害林○豪）
  ，事證明確，予以論罪科刑，固非無見。惟按刑罰之量定，固
  屬法院自由裁量之職權行使，惟刑事審判之量刑，旨在實現刑
  罰權之分配的正義，故法院對科刑判決之被告量刑，應符合罪
  刑相當原則，使罰當其罪，此所以刑法第57條明定科刑時應審
  酌一切情狀，尤應注意該條所列各款情形，以為科刑輕重之標
  準（最高法院95年度台上字第1779號判決意旨參照）；再法院
  對於被告之量刑，亦應受比例原則與平等原則等一般法律原則
  之支配，以期達成客觀上之適當性、相當性與必要性之價值要
  求。查當日係同案被告胡○泰先朝告訴人林○豪丟擲木質板凳，
  告訴人林○豪回擊，被告始加入參與犯行，業經認定如上，是
  被告並非最先出手者，就犯罪情節審酌，其刑度相較於同案被
  告胡○泰宜有所區隔，原審未審酌及此，就被告、同案被告胡○
  泰共同傷害告訴人林○豪之犯行，量處相同刑度（拘役15日）
  ，難謂允當。被告提起上訴否認共同傷害林○豪部分之犯行，
  雖無理由，惟原判決此部分之量刑，既有未洽，自應由本院就
  原判決此部分予以撤銷改判。 　
㈡爰以行為人之責任為基礎，審酌被告與告訴人林○豪間，本不相
  識，夙無恩怨，因告訴人林○豪之子於其住家門口地板塗鴉發
  生爭執，其兄胡○泰先朝告訴人林○豪丟擲木質板凳，而生本案
  告訴人林○豪、胡○泰、被告3人互毆之行為，告訴人林○豪因此
  受有如事實欄一所示傷勢，兼酌被告否認傷害犯行、其所涉犯
  罪情節之程度、犯罪動機、目的、自陳五專畢業之智識程度、
  職業鐵工、貧寒之家庭經濟狀況等一切情狀，量處如主文第2
  項所示之刑，並諭知易科罰金之折算標準。　
乙、無罪部分（被訴共同傷害何○琴部分）
一、公訴意旨另以：被告與同案被告胡○泰共同基於傷害之犯意
    聯絡，於上揭時、地，徒手毆打告訴人何○琴，造成告訴人
    何○琴受有右肘、左前臂、左大拇指擦傷、右大腿、左膝、
    左足踝瘀傷、雙臉頰挫傷之傷害。因認被告此部分亦共同涉
    犯刑法第277條第1項之傷害罪嫌等語。　　
二、按犯罪事實應依證據認定之，無證據不得認定犯罪事實；不
    能證明被告犯罪者，應諭知無罪之判決，刑事訴訟法第154
    條第2項及第301條第1項分別定有明文。次按事實之認定，
    應憑證據，如未能發現相當證據，或證據不足以證明，自不
    能以推測或擬制之方法，為裁判基礎；認定不利於被告之事
    實，須依積極證據，苟積極證據不足為不利於被告事實之認
    定時，即應為有利於被告之認定，更不必有何有利之證據（
    最高法院40年度台上字第86號、30年度上字第816號判決意
    旨參照）。又依刑事訴訟法第161條第1項規定，檢察官就被
    告犯罪事實，應負舉證責任，並指出證明之方法。因此，檢
    察官對於起訴之犯罪事實，應負提出證據及說服之實質舉證
    責任。倘其所提出之證據，不足為被告有罪之積極證明，或
    其闡明之證明方法，無從說服法官以形成被告有罪之心證，
    基於無罪推定之原則，自應為被告無罪判決之諭知（最高法
    院92年度台上字第128號判決意旨參照）。
三、公訴意旨認被告涉犯共同傷害告訴人何○琴罪嫌，無非係以
    ：證人林○豪、何○琴之證述、何○琴之診斷證明書、桃園市
    政府警察局查訪表等為其論據。
四、訊據被告否認有此部分共同傷害犯行，辯稱：我沒有出手毆
    打何○琴等語。經查：
㈠證人林○豪於原審審理時證稱：胡○泰跟胡○銘應該是沒有出手毆
  打我太太何○琴，應該是何○琴去勸架的時候，她是先去拉胡○
  泰再拉胡○銘，但是當時胡○泰跟胡○銘應該沒有打她，何○琴為
  什麼會受傷，是在勸架的當中不小心被揮到還是怎樣，這伊也
  不清楚，伊沒有看到等語（見原審訴字卷第156至161頁），證
  人何○琴於原審審理時證稱：伊雙臉頰挫傷是在伊要制止胡氏
  兄弟，他們為了要擺脫伊的手甩手才弄到伊的臉，至於是何人
  的手弄到伊的臉伊現在記不起來，其他的傷應該都是勸架拉扯
  的時候所受的傷，我認為他們不是故意要打伊的，肯定是拉扯
  的時候受的傷，胡氏兄弟沒有拉伊，是伊拉住他們要勸架等語
  （見原審訴字卷第162至168頁）。稽之證人林○豪、何○琴與被
  告胡○泰、胡○銘互相提告，其2人應無設詞迴護被告、同案被
  告胡○泰之可能，故其二人一致證述被告及同案被告胡○泰未直
  接出手毆打告訴人何○琴乙節，應屬可採。
㈡又證人何○琴既證稱：為了要擺脫伊的手甩手才弄到伊的臉，至
  於是何人的手弄到伊的臉伊現在記不起來；胡氏兄弟沒有拉伊
  ，是伊拉住他們要勸架等語，證人林○豪證稱：是在勸架的當
  中不小心被揮到還是怎樣，這伊也不清楚，伊沒有看到等語（
  見原審訴字卷第156至161頁），自難遽認係被告以手揮到證人
  何○琴臉部。證人何○琴復證稱：伊是腳被壓在裡面，不是全身
  被壓在裡面，伊是斜斜的，腳被壓在裡面；鄰居說放開不會怎
  樣，胡○泰也慢慢放，把伊的腳先放開等語（見原審訴字卷第1
  64、167頁），證人胡○薰於原審審理時亦證稱：伊不知道何○
  琴的腳後來為什麼會被壓到；伊把胡○泰的腳抬起來，再把何○
  琴的腳拿出來等語（見原審訴字卷第171頁），堪認證人何○琴
  因腳被同案被告胡○泰之腳壓住而跌倒在地受傷。依本案事證
  ，尚難遽認證人何○琴在勸架中有遭被告手部揮甩成傷或以身
  體壓傷之情，即無足夠證據證明證人何○琴當日所受傷勢確係
  因被告行為所致。
㈢按共同正犯間，對其他共同正犯在犯意聯絡範圍內所實行之行
  為，固應同負全部責任，然若其他共同正犯所實行之行為，已
  踰越犯意聯絡範圍，就此軼出部分，即難令負共同正犯之責，
  有最高法院97年度台上字第244號刑事裁判意旨參照。依斯時
  被告加入互毆之情境，係同案被告胡○泰朝告訴人林○豪丟擲木
  質板凳未擊中，告訴人林○豪亦回擊，被告見狀，即與同案被
  告胡○泰共同徒手毆打告訴人林○豪，3人發生互毆，堪認被告
  意在共同毆打林○豪，主觀上乃基於與胡○泰共同毆打林○豪之
  犯意聯絡，其與同案被告胡○泰間並無共同傷害告訴人何○琴之
  犯意聯絡，縱認告訴人何○琴係於勸架中遭同案被告胡○泰基於
  縱使造成何○琴受傷亦不違背本意之不確定故意以手部揮甩受
  傷或以腳部壓傷，因已逾越被告與同案被告胡○泰間合同意思
  之範圍，自不能因此即認被告就胡○泰此部分之傷害犯行亦應
  負共同正犯責任。
㈣起訴書雖舉桃園市政府警察局查訪表1紙，然此查訪表充其量證
  明查訪對象表示常見胡氏兄弟飲酒，查訪當日亦有喝酒，與被
  告於案發當日是否涉有共同傷害告訴人何○琴之犯行無涉，附
  此敘明。
㈤綜上所述，本案依檢察官所提出之證據，在訴訟上之證明，尚
  未足使法院就公訴意旨所指被告涉犯共同傷害何○琴罪嫌達於
  無所懷疑，而得確信為真實之程度，揆諸前揭說明，即屬不能
  證明被告犯此部分犯罪，依法應為無罪之諭知。
五、撤銷改判之理由
　　依檢察官所舉證據方法，就公訴意旨所指被告共同傷害告訴
    人何○琴之犯行，在訴訟上之證明，尚未達於通常一般之人
    均不致有所懷疑，而得確信其為真實之程度，此部分犯罪即
    屬不能證明。原審遽為被告此部分有罪之判決，尚有未合。
    被告提起上訴否認此部分犯罪，為有理由，自應由本院撤銷
    原審判決此部分，並就被告被訴共同傷害告訴人何○琴部分
    為無罪之諭知，用期適法。　　　
據上論斷，應依刑事訴訟法第369條第1項前段、第364條、第299
條第1項前段、第301條第1項，刑法第28條、第277條第1項前段
、第41條第1項前段，刑法施行法第1條之1第1項，判決如主文。
本案經檢察官郭進昌、吳宜展提起公訴，檢察官林宏松到庭執行
職務。
中　　華　　民　　國　　111 　年　　1 　　月　　20　　日
                  刑事第十八庭  審判長法  官  何俏美
                                      法  官  陳海寧
                                      法  官  葉乃瑋
以上正本證明與原本無異。
如不服本判決，應於收受送達後20日內向本院提出上訴書狀，其
未敘述上訴之理由者並得於提起上訴後20日內向本院補提理由書
（均須按他造當事人之人數附繕本）「切勿逕送上級法院」。
無罪部分被告不得上訴。
                                      書記官  程欣怡
中　　華　　民　　國　　111 　年　　1 　　月　　20　　日
附錄：本案論罪科刑法條全文
中華民國刑法第277條
傷害人之身體或健康者，處五年以下有期徒刑、拘役或五十萬元
以下罰金。
犯前項之罪，因而致人於死者，處無期徒刑或七年以上有期徒刑
；致重傷者，處三年以上十年以下有期徒刑。